【裁判字號】    97,易,547
【裁判日期】    970704
【裁判案由】    詐欺
【裁判全文】
臺灣彰化地方法院刑事判決               97年度易字第547號
公  訴  人  臺灣彰化地方法院檢察署檢察官
被      告  乙○○
                      巷8號
上列被告因詐欺案件，經檢察官提起公訴（97年度偵字第2096號
），及聲請併案審理（97年度偵字第4118號、第4992號），本院
依簡式審判程序判決如下：
    主  文
乙○○幫助意圖為自己不法之所有，以詐術使人將本人之物交付
，累犯，處有期徒刑月，如易科罰金，以新臺幣壹仟元折算壹
日。
    犯罪事實
一、乙○○前曾因犯妨害自由罪及施用第一、二級毒品案件，先
    後經臺灣高等法院臺中分院以91年度上更一字第271號及本
    院以94年度訴字第761號判決有期徒刑8月及9月、3月確定，
    經合併定應執行刑為有期徒刑1年6月，於95年12月1日假釋
    出監付保護管束，於95年12月18日期滿未經撤銷，視為執行
    完畢。詎仍不知警惕，其雖預見將帳戶提供予他人，可能幫
    助取得帳戶之人作為實行詐欺取財犯罪使用，藉以隱匿其真
    實身分，而躲避犯罪偵查機關追查，竟於不違背其本意下，
    基於幫助他人詐欺取財之不確定故意，於96年12月間某日，
    在臺中市火車站附近，以總計3萬元之代價，將其所申辦之
    員林郵局帳戶 (帳號：00000000000000 )之存摺、金融卡 (
    含密碼)，及其所申辦華南商業銀行員林分行帳戶（帳號000
    000000000號）帳戶之之存摺、金融卡 (含密碼)等物，一併
    交付予真實姓名年籍不詳之成年男子，再由該成年男子將前
    揭銀行存摺等物件交由詐騙集團使用。嗣該成年男子及其所
    屬之詐騙集團成員即基於意圖為自己不法所有之詐欺取財故
    意，（一）於96年12月11日，丁○○接獲詐騙電話，對方佯
    稱為其朋友，欲向其借錢等語，致使丁○○陷於錯誤，而於
    同日13時31分匯款新臺幣（下同）5萬元、14時6分匯款3萬
    元，共計匯款8萬元至前揭乙○○所申辦之帳戶中，此匯款
    金額並旋即遭該詐欺犯罪集團提領。（二）於96年12月12
    日，丙○○接獲詐騙電話，對方佯稱為其朋友，欲向其借錢
    等語，致使丙○○陷於錯誤，而依指示匯款35萬元 (分2筆
    匯款，分別為30萬元、5萬元)至前揭乙○○所申辦之華南商
    業銀行員林分行帳戶中，此匯款金額並旋即遭該詐欺犯罪集
    團提領。（三）於96年12月14日，甲○○接獲詐騙電話，對
    方佯稱為其朋友，欲向其借錢等語，惟為甲○○所識破而未
    陷於錯誤，甲○○為阻止詐騙集團繼續利用乙○○之帳戶為
    收受匯款工具，佯作受騙，並匯款1元入乙○○前揭華南商
    業銀行員林分行之帳戶內，詐騙集團成員因此詐欺未遂。嗣
    因丁○○、丙○○報警處理，始循線查悉上情。
二、案經彰化縣警察局員林分局報告臺灣彰化地方法院檢察署檢
    察官偵查起訴。
    理  由
一、本件被告乙○○所犯係死刑、無期徒刑、最輕本刑為三年以
    上有期徒刑或高等法院管轄第一審案件以外之罪，且於本院
    行準備程序時就被訴事實為有罪之陳述，經受命法官告知簡
    式審判程序之旨，並聽取公訴人、被告之意見後，本院合議
    庭認無不得或不宜改依簡式審判程序進行之處，經評議結果
    ，裁定改由受命法官獨任行簡式審判程序，合先敘明。
二、上揭犯罪事實，業據被告乙○○於本院審理中坦承不諱；並
    據證人丁○○、丙○○、甲○○於警詢中證述甚詳，亦有上
    述員林郵局、華南商業銀行員林分行帳戶之申設人資料、交
    易明細、被害人匯款憑證在卷可稽，足徵被告自白確與事實
    相符。本件事證明確，被告幫助詐欺取財之犯行，應堪認定
    。
三、被告提供金融機構帳戶之存摺、提款卡及密碼予他人，供他
    人作為實行詐欺取財犯罪使用，雖並未參與詐欺取財之行為
    ，然其顯係以幫助之意思，參與詐欺取財構成要件以外之行
    為，為幫助犯，核被告交付其員林郵局、華南商業銀行員林
    分行存摺予詐騙集團使用，致證人丁○○匯款至被告前揭員
    林郵局帳戶，及致證人丙○○匯款至被告前揭華南商業銀行
    員林分行帳戶，應係犯刑法第三十條第一項前段、刑法第三
    百三十九條第一項之幫助詐欺取財罪；又被告交付其華南商
    業銀行員林分行存摺予詐騙集團使用，惟證人甲○○僅匯款
    1 元至至被告前揭華南商業銀行員林分行帳戶，詐騙集團雖
    已施用詐術，惟證人甲○○尚未陷於錯誤，證人甲○○縱為
    匯款，詐騙集團成員應僅論以詐欺取財未遂罪，是被告係犯
    刑法第三十條第一項前段、刑法第三百三十九條第三項、第
    一項之幫助詐欺取財未遂罪。被告以一個交付行為，同時交
    付員林郵局、華南商業銀行員林分行帳戶之存摺予詐騙集團
    成員，並構成幫助詐欺取財罪、及幫助詐欺取財罪未遂罪，
    應僅論以一幫助詐欺取財罪。檢察官聲請併辦部分，與起訴
    之部分，有事實上之一罪關係，本院自應併予審理，附此敘
    明。被告係幫助他人實行詐欺取財犯罪，爰依刑法第三十條
    第二項規定，按詐欺取財正犯之刑減輕之。又被告有如犯罪
    事實欄所載之前科，此有臺灣彰化地方法院檢察署刑案資料
    查註紀錄表及臺灣高等法院被告前案紀錄表各一份在卷可稽
    ，其於受有期徒刑執行完畢後，五年以內故意再犯本件有期
    徒刑以上之罪，為累犯，應依刑法第四十七條第一項規定，
    加重其刑。爰審酌被告將其金融機構帳戶交付予詐欺集團使
    用，其個人所得之不法利益雖屬有限，然造成偵查犯罪機關
    事後追查贓款及詐欺集團成員極為困難，致使詐欺集團更加
    猖獗氾濫，對於社會治安之危害程度不容小覷，及其犯罪之
    動機、被害人所受損害金額多寡，暨犯罪後坦承犯行，態度
    尚屬良好等一切情狀，量處如主文所示之刑，併諭知易科罰
    金之折算標準。
據上論斷，應依刑事訴訟法第二百七十三條之一第一項、第二百
九十九條第一項前段，刑法第三十條第一項前段、第二項、第三
百三十九條第一項、第四十一條第一項前段，刑法施行法第一條
之一第一項、第二項前段，判決如主文。
本案經檢察官陳茂榮到庭執行職務
中    華    民    國    97    年     7     月    4    日
                  刑事第三庭       法  官  吳俊螢
以上正本證明與原本無異。
如不服本判決，應於判決送達後10日內，向本院提出上訴書狀，
上訴書狀應「敘述具體上訴理由」，並按他造當事人之人數附繕
本。「切勿逕送上級法院」。
告訴人或被害人對於判決如有不服具備理由請求檢察官上訴者，
其上訴期間之計算係以檢察官收受判決正本之日期為準。
中    華    民    國    97    年     7     月    4    日
                                   書記官  林怡吟
附錄：論罪科刑法條
中華民國刑法第339條
意圖為自己或第三人不法之所有，以詐術使人將本人或第三人之
物交付者，處5年以下有期徒刑、拘役或科或併科1千元以下罰金
。
以前項方法得財產上不法之利益或使第三人得之者，亦同。
前二項之未遂犯罰之。


司法院資訊處製作；財團法人民間司法改革基金會備份。
